臺灣屏東地方法院刑事判決　　　　　　　 96年度訴字第171號
公　訴　人　臺灣屏東地方法院檢察署檢察官
被　　　告　甲○○
上列被告因違反毒品危害防制條例案件，經檢察官提起公訴（96
年度毒偵字第19號），茲因被告就被訴事實為有罪之陳述，經告
知簡式審判程序意旨，並聽取公訴人及被告之意見後，本院合議
庭裁定由受命法官獨任依簡式審判程序審理，判決如下：
    主  文
甲○○施用第一級毒品，累犯，處有期徒刑壹年貳月。扣案沾黏
海洛因成分之注射針筒壹支沒收銷燬之；又施用第二級毒品，累
犯，處有期徒刑壹年。扣案驗後淨重零點柒陸捌公克之甲基安非
他命連同包裝袋均沒收銷燬之；應執行有期徒刑貳年。扣案沾黏
海洛因成分之注射針筒壹支、驗後淨重零點柒陸捌公克之甲基安
非他命連同包裝袋均沒收銷燬之。
    事  實
一、甲○○有多次犯罪經法院判刑確定並執行完畢之紀錄，最近
    1 次執行完畢係因民國83年間違反肅清煙毒條例2 罪，經本
    院83年度訴字第1 號判處有期徒刑3 年6 月、10月，應執行
    有期徒刑4 年2 月確定，於83年10月14日入監執行；又因違
    反麻醉藥品管理條例、肅清煙毒條例案件，依序經本院83年
    度易緝字第98號判處有期徒刑8 月、83年度訴字第1048號判
    處有期徒刑3 年4 月，分別確定後，再經本院84年度聲字第
    478 號裁定應執行有期徒刑3 年6 月，與上開前案接續執行
    ，於87年8 月20日因縮刑假釋出監，迄91年3 月8 日縮刑期
    滿未經撤銷假釋而執行完畢。
二、又其前因施用毒品而違反毒品危害防制條例案件，經依本院
    91年度毒聲字第1146號裁定令入勒戒處所施予觀察、勒戒，
    於92年2 月17日入所執行後，因有繼續施用毒品之傾向，再
    經本院92年度毒聲字第336 號裁定令入戒治處所施予強制戒
    治，於92年4 月2 日轉入執行，旋因無繼續施用毒品之傾向
    ，經裁定於92年9 月16日停止戒治出所（依指揮書應於93年
    3 月15日期滿）；嗣又依本院93年度毒聲字23號裁定，於93
    年5 月4 日入所執行強制戒治，迄93年11月1 日因期滿出所
    而執行完畢。
三、詎甲○○經前開有期徒刑及觀察、勒戒、強制戒治執行完畢
    ，竟仍不知悔悟，5 年內復先後基於施用第二級、第一級毒
    品之犯意，先於95年12月23日上午7 時許，在其所有而停靠
    屏東縣恆春鎮南灣某處海岸邊之竹筏上，以置入玻璃球（於
    查獲前已經丟棄而滅失）內燒烤而吸用其所生煙霧之方式，
    施用第二級毒品甲基安非他命1 次；繼於95年12月24日上午
    8 時許，在屏東縣恆春鎮○○路某處，以皮下注射方式，施
    用第一級毒品海洛因1 次。嗣於95年12月24日下午3 時20分
    許，在屏東縣恆春鎮南灣里鞍山巷一帶為警查獲，扣得其所
    有甲基安非他命1 小包（驗後淨重0.768 公克）及沾黏海洛
    因成分之注射針筒1 支。經採尿送驗呈嗎啡即海洛因經人體
    水解代謝產物，及甲基安非他命陽性反應。
四、案經屏東縣警察局恆春分局報告臺灣屏東地方法院檢察署檢
    察官偵查起訴。
    理  由
一、前揭施用第一級、第二級毒品之犯罪事實，業據被告甲○○
    於本院審理時自承不諱，並有扣案白色晶體1 小包、注射針
    筒1 支在卷，經本院囑託高雄醫學大學附設中和紀念醫院以
    氣相層析質譜儀法（GC／MS）等科學方法檢驗結果，依序為
    驗後淨重0.768 公克之甲基安非他命晶體，及沾黏海洛因成
    分之器具，有該院96年2 月27日編號第0000-000、392 號鑑
    驗報告附卷可參。又其前揭時地經查獲採尿送臺灣檢驗科技
    股份有限公司以氣相層析質譜儀法（GC／MS）等科學方法檢
    驗結果，亦呈嗎啡即海洛因經人體水解代謝產物，及甲基安
    非他命之陽性反應，有該公司96年1 月4 日，編號KH2006C0
    000000號濫用藥物尿液檢驗報告存卷可憑，與上開報告均為
    鑑定機關本於專業知識暨以精密儀器測試後所得之結論，自
    可憑信。被告甲○○自白施用海洛因、甲基安非他命，堪信
    與事實相符。
二、查被告甲○○前因施用毒品而違反毒品危害防制條例案件，
    經依本院91年度毒聲字第1146號裁定令入勒戒處所施予觀察
    、勒戒，於92年2 月17日入所執行後，因有繼續施用毒品之
    傾向，再經本院92年度毒聲字第336 號裁定令入戒治處所施
    予強制戒治，於92年4 月2 日轉入執行，旋因無繼續施用毒
    品之傾向，經裁定於92年9 月16日停止戒治出所（依指揮書
    應於93年3 月15日期滿）；嗣又依本院93年度毒聲字23號裁
    定，於93年5 月4 日入所執行強制戒治，迄93年11月1 日因
    期滿出所而執行完畢，有臺灣高等法院被告前案紀錄表、臺
    灣屏東地方法院檢察署刑案資料查註紀錄表、全國施用毒品
    案件紀錄表、受觀察勒戒人毒品及前科紀錄簡列表各1 份在
    卷可按，其經強制戒治執行完畢，5 年內再犯本件施用第一
    級、第二級毒品之犯罪事證已臻明確，應依法論科。
三、按海洛因、甲基安非他命依序為毒品危害防制條例第2 條第
    2 項第1 款、第2 款規定之第一級、第二級毒品，除法律另
    有規定者外，不得持有、施用。核被告甲○○所為，係犯毒
    品危害防制條例第10條第1 項之施用第一級毒品罪，及同條
    第2 項之施用第二級毒品罪。其因施用而持有海洛因、甲基
    安非他命之低度行為，各應為施用之高度行為所吸收，不另
    論罪。其前因違反肅清煙毒條例2 罪，經本院83年度訴字第
    1 號判處有期徒刑3 年6 月、10月，應執行有期徒刑4 年2
    月確定，於83年10月14日入監執行；又因違反麻醉藥品管理
    條例、肅清煙毒條例案件，依序經本院83年度易緝字第98號
    判處有期徒刑8 月、83年度訴字第1048號判處有期徒刑3 年
    4 月，分別確定後，再經本院84年度聲字第478 號裁定應執
    行有期徒刑3 年6 月，與上開前案接續執行，於87年8 月20
    日因縮刑假釋出監，迄91年3 月8 日縮刑期滿未經撤銷假釋
    而執行完畢，有臺灣高等法院被告前案紀錄表及臺灣屏東地
    方法院檢察署刑案資料查註紀錄表各1 份在卷可按，乃受徒
    刑之執行完畢，5 年以內故意再犯本件有期徒刑以上之罪，
    各應依累犯之規定，加重其刑。又其前開施用第一級、第二
    級毒品之犯行，犯意各別、手法互殊、所犯構成要件有異，
    為數罪，應分論併罰之。
四、爰審酌被告甲○○之年齡、品行、智識能力、犯罪手段、行
    為對法益造成侵害之程度，其為56年1 月31日出生、受有高
    中肄業教育程度、從事服務業之人，有警詢年籍等資料在卷
    可參，本件犯罪時年近強仕，竟不知自重，前有多次因犯罪
    經法院判刑確定並執行完畢之紀錄，除前開成立累犯及構成
    本件訴追條件之執行紀錄，不再重複評價者外，其81年間因
    違反麻醉藥品管理條例案件，經臺灣桃園地方法院80年度訴
    字第1070號判處有期徒刑5 月確定，於81年10月21日易科罰
    金執行完畢；嗣又因賭博案件，經本院81年度恆簡字第1 號
    判處罰金3,000 元確定，於81年9 月7 日繳納罰金執行完畢
    ，有臺灣高等法院被告前案紀錄表及臺灣屏東地方法院檢察
    署刑案資料查註紀錄表各1 份在卷可按，素行不良，茲就其
    施用毒品之犯罪類型，雖實務上有認為僅屬自殘行為，並未
    涉侵害他人法益者，惟姑不論此見與我國現行刑事立法向不
    加罰於行為人自殘，甚或自殺之行為，卻始終明文處罰施用
    毒品行為，其法定刑猶相當，或更甚（如施用第一級毒品罪
    ）於刑法中關於故意「傷害他人」規定罪責所表彰之規範體
    系價值觀念相左，蓋民主法治國家之所異於獨裁、集權社會
    ，其國家政策、社會發展，均取決於以全體公民個人意志累
    積形成之群體意志，凡公民不分性別、學歷、職業、貧富、
    愚智，任由鴻儒碩彥至販夫走卒，其個人意志之表現就群體
    意志決定之形成，均屬等值，直接影響國家、社會整體之命
    運，至關重要，則個人基於自主、健全意思所表現之公民意
    志，不分良窳，均應尊重，然若有藉不正手段影響他人或自
    陷個人健全自主意志不能正常形成、表現者，不僅直接侵蝕
    公民群體意志形成之基礎，迫令其他自重慎行大眾均須承受
    建立在該不健全基礎形成之公共政策、社會生活品質之結果
    ，對於國家、社會法益及人民全體利益，猶已構成危害，是
    如投票受賄罪所規範者，即在禁止公民匯集個人自主意志以
    形成群體意志之過程受不當影響及控制，即為適例。今毒品
    除可對個人身體健康造成有形傷害外，就人之身體及精神形
    成高度成癮性及依賴性，猶足以抑制個人表現其本於心性能
    力所為自主意志之決定，並進而造成群體意志表現遭不當扭
    曲之危險，直接影響國家、社會之發展，侵害至鉅，斷非僅
    止於個人健康之危害，被告甲○○前因施用毒品而多次經法
    院判刑或裁定受觀察、勒戒、強制戒治，身繫囹圄多年，仍
    不足徹底矯治其惡習，未幾即再犯本件施用毒品犯行，顯見
    其不僅法治觀念薄弱，並已施用毒品成習，積重難返，對於
    社會秩序及其個人身心健康之影響非輕，並考量其犯罪施用
    毒品之手段、查獲時扣得毒品、器具之數量，與其犯罪經查
    獲後，尚能坦認犯行，態度尚可等一切情狀，量處如主文所
    示之刑，以資儆懲。
五、扣案驗後淨重0.768 公克之甲基安非他命為查獲之毒品，其
    包裝袋因盛裝毒品而為該成分所沾黏，無法析離，此觀卷附
    法務部調查局93年3 月19日調科壹字第09300113060 號函文
    意旨自明，應與所盛裝、沾黏之毒品併同處分，依毒品危害
    防制條例第18條第1 項前段，沒收銷燬之。扣案注射針筒1
    支因被告甲○○持以供施用毒品海洛因使用而為其成分所沾
    黏，依前開函文意旨亦顯難析離，應與所沾黏之毒品成分併
    同處分沒收銷燬之。未扣案供被告甲○○本件施用甲基安非
    他命使用之玻璃球，除據供稱於查獲前已經丟棄而滅失，依
    現有卷證復不能證明其尚存在，爰不另為沒收之諭知，附此
    敘明。
據上論斷，依刑事訴訟法第273 條之1 第1 項、第299 條第1 項
前段，毒品危害防制條例第10條第1 項、第2 項第18條第1 項前
段，刑法第11條、第47條第1 項、第51條第5 款，判決如主文。
本案經檢察官鍾仁松到庭執行職務
中　　華　　民　　國　　96　　年　　5 　　月　　31　　日
                  刑事第二庭  　法　官　陳松檀
以上正本證明與原本無異。
如不服本判決應於收受本判決送達後10日內向本院提出上訴書狀
，其未敘述上訴理由者，並得於提起上訴後10日內向本院補提理
由書狀（均須按他造當事人之人數附繕本）「切勿逕送上級法院
」
中　　華　　民　　國　　96　　年　　5 　　月　　31　　日
                              　書記官  林祥玉
附錄本件判決引用之法條：
毒品危害防制條例第10條
施用第一級毒品者，處6 月以上5 年以下有期徒刑。
